臺灣高雄地方法院刑事判決
　　　　　　　　　　　　　　　　　　 110年度訴字第 252號
　　　　　　　　　　　　　　　　　　 110年度金訴字第71號
公　訴　人　臺灣高雄地方檢察署檢察官
被　　　告　吳彥霖



上列被告因詐欺等案件，經檢察官提起公訴（109 年度偵字第00
000 ）及追加起訴（110 年度偵字第2122號）暨移送併辦（110
年度偵字第14490 號），因被告於準備程序進行中，就被訴事實
為有罪之陳述，經受命法官告知簡式審判程序之旨，並聽取被告
與公訴人之意見後，由本院合議庭裁定由受命法官獨任依簡式審
判程序審理，判決如下：
    主  文
吳彥霖犯如附表所示之貳罪，各處如附表「罪刑及沒收」欄所示
之刑及沒收。應執行有期徒刑壹年伍月。
    事  實
一、吳彥霖於民國109 年8 月25日，在臉書上見應徵工作廣告，
    因而結識真實姓名年籍不詳、LINE暱稱「陳傑」之人，由「
    陳傑」告知若提供金融帳戶及領款，可獲取報酬，而依其智
    識及一般社會生活經驗，應知悉金融帳戶為個人信用、財產
    之重要表徵，可預見將金融機構帳戶提供予不詳之人作為款
    項匯入使用，極有可能遭他人利用作為詐欺犯罪轉帳匯款之
    工具，且常係為三人以上所組成詐欺集團遂行犯罪之需要，
    以便利詐騙款項取得及隱匿詐欺所得去向，竟因有利可圖，
    縱使已預見上情，仍在該結果不違背其本意之情況，與「陳
    傑」及真實姓名年籍不詳之「黃柏彥」、「公務」等人及其
    等所屬之詐欺集團（下稱該詐欺集團）成年成員共同意圖為
    自己不法之所有，基於三人以上共同詐欺取財及洗錢以掩飾
    、隱匿詐欺取財所得去向與所在之犯意聯絡，提供其所申辦
    之第一商業銀行帳號00000000000 號帳戶（下稱一銀帳戶）
    、中華郵政股份有限公司大寮郵局帳號00000000000000號帳
    戶（下稱郵局帳戶）予「陳傑」，並擔任提領被害人遭詐欺
    款項之取款車手。嗣該詐欺集團某成員於附表所示時間，以
    附表所示詐欺手法，詐騙葉上銘、趙華葶使其二人陷於錯誤
    ，而分別將款項匯入一銀帳戶、郵局帳戶內。吳彥霖再依「
    黃柏彥」之指示於附表所示時間、地點，提領如附表所示之
    金錢（各次被害人、詐騙經過、人頭帳戶、提領帳戶時間及
    地點、提領金額，均詳如附表編號1 、2 所載），再前往高
    雄市苓雅區光華一路172 巷、高雄市○○區○○○街000 號
    前交給「公務」，以此方法製造金流斷點，而掩飾、隱匿此
    部分詐欺犯罪所得之去向及所在，吳彥霖並從中各獲得新臺
    幣（下同）2,000 元、1,100 元之報酬。嗣葉上銘、趙華葶
    發覺受騙，報警處理，經警循線查悉上情。
二、案經高雄市政府警察局林園分局報告臺灣高雄地方檢察署檢
    察官偵查起訴及追加起訴。
    理  由
壹、程序部分
    本件被告吳彥霖所犯之罪，係死刑、無期徒刑、最輕本刑為
    3 年以上有期徒刑以外之罪，亦非高等法院管轄之第一審案
    件，於本院準備程序進行中，被告先就被訴事實為有罪之陳
    述，經告知被告簡式審判程序之旨，並聽取公訴人及被告之
    意見後，本院合議庭裁定由受命法官進行簡式審判程序，是
    本件之證據調查，依刑事訴訟法第273條之2規定，不受同法
    第159條第1項、第161條之2、第161條之3、第163條之1及第
    164條至第170條規定之限制。
貳、實體部分
一、認定事實所憑之證據及理由
    上開事實，業據被告於本院審理中坦承不諱（院二卷第94頁
    ，追院卷第88頁），核與被害人葉上銘、告訴人趙華葶於警
    詢中之陳述相符（見警卷第19至21頁，追警卷第4 至5 頁）
    ，並有被告與「陳傑」、「黃柏彥」之人LINE對話紀錄及放
    大圖（警卷第7 至18頁，併警卷第27至72頁）、被害人葉上
    銘遭詐騙之LINE對話紀錄（警卷第24頁）、通聯調閱查詢單
    、門號0000000000於109 年8 月26日雙向通聯紀錄（警卷第
    31至33頁、第40至41頁）、內政部警政署反詐騙諮詢專線紀
    錄表、受理詐騙帳戶通報警示簡便格式表、金融機構聯防機
    制通報單（警卷第43至46頁，追警卷第6 至8 頁）、告訴人
    趙華葶匯款明細及遭詐騙電話通聯紀錄（追警卷第9 至11頁
    ）、新北市政府警察局三峽分局三峽派出所陳報單、受理各
    類案件紀錄表、受理刑事案件報案三聯單（併警卷第9 、13
    、18頁）、熱點提領紀錄表（併警卷第25頁），及如附表「
    證據資料」欄所示之各項證據等在卷可佐，足見被告前開任
    意性自白有事證可資補強，可採為認定犯罪事實之依據。綜
    上所述，上開事證已臻明確，被告所為上開犯行堪以認定，
    應予依法論科。
二、論罪科刑
  ㈠核被告所為，係犯刑法第339 條之4 第1 項第2 款之三人以
    上共同詐欺取財罪、洗錢防制法第14條第1 項之一般洗錢罪
    。被告就上開犯行與「陳傑」、「黃柏彥」、「公務」等人
    及其等所屬之詐欺集團其他成年成員，有犯意聯絡及行為分
    擔，應論以共同正犯。被告各係以一行為同時觸犯三人以上
    共同詐欺取財罪、一般洗錢罪，為想像競合犯，應依刑法第
    55條規定，從一重之三人以上共同詐欺取財罪處斷。又按詐
    欺取財罪，係為保護個人之財產法益而設，行為人罪數之計
    算，自應依遭詐騙之被害人人數計算。查本案詐欺集團係分
    別對被害人葉上銘、告訴人趙華葶施以詐騙，詐騙之對象、
    施用詐術之時間皆屬有別，且侵害不同被害人之財產法益。
    而被告以提領款項之行為共同參與對被害人葉上銘、告訴人
    趙華葶之詐欺行為，分別提領其二人被騙款項之加重詐欺取
    財罪間，犯意各別，行為互殊，應予分論併罰。至檢察官移
    送併辦部分（110 年度偵字第14490 號），與本案追加起訴
    之犯罪事實（即附表編號2 告訴人趙華葶部分）完全相同，
    屬同一案件，本院自得併予審究。
  ㈡刑之加重、減輕事由
  ⒈被告前因詐欺案件，經本院以107 年度簡字第1755號判決判
    處有期徒刑6 月確定，於109 年2 月4 日執行完畢一情，此
    有臺灣高等法院被告前案紀錄表在卷可參，其於徒刑執行完
    畢後5 年以內故意再犯本案有期徒刑以上之罪，係累犯。又
    有關累犯加重本刑部分，依司法院大法官釋字第775 號解釋
    意旨，不分情節，一律加重累犯之最低本刑，有違憲法罪刑
    相當原則，於法律修正前，為避免上述罪刑不相當之情形，
    法院就該個案應依上開解釋意旨裁量是否加重最低本刑。本
    院審酌被告前已有詐欺前案紀錄，其於前案執行完畢後約半
    年之期間即再犯本件加重詐欺犯罪，可見被告對於詐欺案件
    具有特別惡性，其未能因前案之執行，產生警惕作用，不能
    自我控管，其刑罰反應力顯然薄弱。是本件依被告構成累犯
    之前案及本件犯罪情節，認尚無上開將導致罪刑不相當，而
    應裁量不予加重最低本刑之情形存在，故被告所為本案犯行
    ，均應依刑法第47條第1 項規定加重其刑。
  ⒉另被告在本院審理中自白洗錢犯行（見院二卷第99頁），爰
    依洗錢防制法第16條第2 項規定，就被告所犯洗錢罪部分，
    均減輕其刑。又被告所犯洗錢罪部分，有上開累犯之加重事
    由，及洗錢防制法第16條第2 項之減輕情形，應依刑法第71
    條第1 項之規定，先加後減之。
  ㈢爰審酌被告不僅提供個人帳戶作為該詐欺集團詐騙款項之人
    頭帳戶，更擔任車手提領款項，使詐欺集團成員得以順利獲
    得贓款，共同侵害他人之財產法益，法治觀念偏差，助長詐
    欺犯罪歪風，所為實屬不該。惟考量被告犯後已坦承全部犯
    行，又與告訴人趙華葶達成調解，告訴人趙華葶並具狀請求
    對被告從輕量刑一情，有調解筆錄、刑事陳述狀在卷可佐（
    追院卷第107 至109 頁），是可認被告已盡其努力填補其犯
    罪所生之損害，犯後態度尚可；而被告雖未能與被害人葉上
    銘和解或調解，此係因被害人葉上銘明確表達無和解之意願
    ，此有本院辦理刑事案件電話紀錄查詢表在卷可查（院二卷
    第61頁），並非被告毫無賠償被害人葉上銘之意願。再考量
    被告參與之犯罪情節係以自身申請之帳戶作為人頭帳戶，其
    再提領款項而上繳至詐欺集團，所承擔遭查獲之風險最大，
    可認被告於本案詐欺犯罪計畫中，處於最末端之地位，並無
    具體事證顯示被告係本件犯罪之主謀或主要獲利者；兼酌以
    被告於本院審理中自述高職畢業之智識程度、於超商工作、
    月收入約2 萬4,000 元、未婚、無須扶養他人之家庭經濟狀
    況（見院二卷第101 頁），暨本件犯罪動機、手段、對於法
    益所生危害等一切情狀，就被告所犯各罪，分別量處如附表
    「罪刑及沒收」欄所示之刑。另按刑法第51條數罪併罰定執
    行刑之立法方式，採限制加重原則，亦即非以累加方式定應
    執行刑。是依罪責相當及特別預防之刑罰目的，具體審酌被
    告造成法益侵害之程度、本案加重詐欺犯行之次數、犯罪所
    得，及其犯罪時間均於同一日、地點均在高雄市等整體情狀
    ，定其應執行之刑如主文所示。
三、沒收
    按犯罪所得，屬於犯罪行為人者，沒收之。前2 項之沒收，
    於全部或一部不能沒收或不宜執行沒收時，追徵其價額；宣
    告前二條之沒收或追徵，有過苛之虞、欠缺刑法上之重要性
    、犯罪所得價值低微，或為維持受宣告人生活條件之必要者
    ，得不宣告或酌減之，刑法第38條之1 第1 項前段、第3 項
    、第38條之2 第2 項分別定有明文。又共同正犯犯罪所得之
    沒收，屬於被告刑罰權範圍之問題，應就各人之實際所得而
    為沒收，不應令之負連帶沒收之責任。查被告於警詢時供稱
    ：附表編號1 部分，我拿到2,000 元之報酬等語（見警卷第
    5 頁）；又於本院審理中陳稱：附表編號2 部分，有11萬
    0,100 元匯到我郵局帳戶內，但我只領10萬9,000 元，剩下
    的1,100 元是上手說要留給我做為報酬等語（見院二卷第10
    0 頁）。因本案無其他事證可證明被告與其他共犯間另有其
    他不法所得之分配，自應以被告前開供述為依據認定其犯罪
    所得。是以本案被告就附表編號1 、2 所示之犯行，各次犯
    罪所得應為2,000 、1,100 元。然就附表編號2 之犯行，被
    告於本院審理時業與告訴人趙華葶達成調解並履行第一期應
    給付金額3 萬元一情，已如前述，並有本院辦理刑事案件電
    話紀錄查詢表在卷可查，是被告就此部分所賠償予告訴人趙
    華葶之金額實際上業已超過不法所得，已達到剝奪犯罪行為
    人因犯罪之不當利得，回復既有合法之財產秩序之目的，為
    免過苛，自無再沒收此部分犯罪所得之必要，爰不宣告沒收
    之。而就附表編號1 部分，被告之犯罪所得為2,000 元因未
    經扣案，又因被告未曾與被害人葉上銘和解並賠償其損失，
    是此部分不法所得仍歸被告所有，仍應諭知沒收，並於全部
    或一部不能沒收或不宜執行沒收時，追徵其價額。另洗錢防
    制法第18條第1 項前段固規定：「犯第十四條之罪，其所移
    轉、變更、掩飾、隱匿、收受、取得、持有、使用之財物或
    財產上利益，沒收之」，但條文並無「不問屬於犯罪行為人
    與否」之要件，當以屬於（按指實際管領）犯罪行為人者為
    限，始應沒收。查本案遭被告掩飾、隱匿去向與所在之詐欺
    所得（不含其報酬），因無證據顯示仍在被告實際管領之中
    ，自無從依上開規定諭知沒收，附此敘明。
據上論斷，應依刑事訴訟法第299 條第1 項前段，判決如主文。
本案經檢察官胡詩英提起公訴，檢察官許紘彬追加起訴，檢察官
陳俊秀到庭執行職務。
中    華    民    國   110    年    10    月    29    日
                  刑事第八庭  法  官  陳鑕靂
以上正本證明與原本無異。
如不服本判決應於收受送達後20日內向本院提出上訴書狀，並應
敘述具體理由；如未敘述上訴理由者，應於上訴期間屆滿後20日
內向本院補提理由書（均須按他造當事人之人數附繕本）「切勿
逕送上級法院」。
因疫情而遲誤不變期間，得向法院聲請回復原狀。
中    華    民    國   110    年    10    月    29    日
                              書記官  許雅惠
　
◎附錄本案論罪科刑法條
中華民國刑法第339條之4
犯第 339 條詐欺罪而有下列情形之一者，處 1 年以上 7 年以
下有期徒刑，得併科 1 百萬元以下罰金：
一、冒用政府機關或公務員名義犯之。
二、三人以上共同犯之。
三、以廣播電視、電子通訊、網際網路或其他媒體等傳播工具，
    對公眾散布而犯之。
前項之未遂犯罰之。
　
洗錢防制法第14條
有第二條各款所列洗錢行為者，處 7 年以下有期徒刑，併科新
臺幣 5 百萬元以下罰金。
前項之未遂犯罰之。
前二項情形，不得科以超過其特定犯罪所定最重本刑之刑。
　
附表
┌──┬─────┬──────────┬──────────┬───────┬─────┬───────┬───────────┐
│編號│  被害人  │      詐騙經過      │      人頭帳戶      │   提領帳戶   │ 提領金額 │  罪刑及沒收  │   證據資料           │
│    │（告訴人）│                    │                    │  時間、地點  │（新臺幣）│              │                      │
├──┼─────┼──────────┼──────────┼───────┼─────┼───────┼───────────┤
│  1 │  葉上銘  │詐騙集團成員於109 年│吳彥霖申設之第一商業│第一商業銀行、│3萬元     │吳彥霖犯三人以│1.第一商業銀行109 年8 │
│    │（被害人）│8 月26日晚上7 時許，│銀行、帳號0000000000│帳號0000000000│          │上共同詐欺取財│  月28日、金額：12萬元│
│    │          │致電被害人葉上銘，假│5 號帳戶。          │1 號帳戶      │          │罪，累犯，處有│  存款憑條【警卷第24頁│
│    │          │冒被害人友人「霸子」│（吳彥霖後續將12萬元│--------------│          │期徒刑壹年參月│  】                  │
│    │          │，並佯稱急需給付廠商│轉匯至其所申設之第一│109 年8 月28日│          │。            │2.第一商業銀行、帳號  │
│    │          │款項而欲借款云云，致│商業銀行、帳號706570│中午12時48分許│          │未扣案之犯罪所│  00000000000 號帳戶存│
│    │          │被害人陷於錯誤，依指│05811 號帳戶並提領9 │/ 高雄市苓雅區│          │得新臺幣貳仟元│  款存摺交易明細暨受款│
│    │          │示為如下匯款：      │萬元後，再將剩餘之3 │中正二路161 號│          │沒收，於全部或│  帳號明細【警卷第29頁│
│    │          │109 年8 月28日中午12│萬元轉匯至其所申設之│（第一商業銀行│          │一部不能沒收或│  、偵卷第61頁】      │
│    │          │時15分許，以臨櫃現金│大寮郵局、帳號010107│五福分行ATM ）│          │不宜執行沒收時│3.第一商業銀行、帳號  │
│    │          │存款12萬元至吳彥霖申│0-0000000 號帳戶後提│───────├─────┤，追徵其價額。│  00000000000 號帳戶存│
│    │          │設之右列帳戶。      │領之）              │第一商業銀行、│3萬元     │              │  款存摺交易明細【偵卷│
│    │          │                    │                    │帳號0000000000│          │              │  第59頁】            │
│    │          │                    │                    │1 號帳戶      │          │              │4.大寮郵局、帳號      │
│    │          │                    │                    │--------------│          │              │  0000000-00 00000號帳│
│    │          │                    │                    │109 年8 月28日│          │              │  戶客戶歷史交易清單【│
│    │          │                    │                    │中午12時50分許│          │              │  追警卷第14頁】      │
│    │          │                    │                    │/ 高雄市苓雅區│          │              │5.中華郵政股份有限公司│
│    │          │                    │                    │中正二路161 號│          │              │  109 年11月13日儲字第│
│    │          │                    │                    │（第一商業銀行│          │              │  00000000 00 號函【偵│
│    │          │                    │                    │五福分行ATM ）│          │              │  卷第35頁】          │
│    │          │                    │                    │───────├─────┤              │6.109年12月8日        │
│    │          │                    │                    │第一商業銀行、│3萬元     │              │  電話紀錄表【第一商業│
│    │          │                    │                    │帳號0000000000│          │              │  銀行左營分行】【偵卷│
│    │          │                    │                    │1 號帳戶      │          │              │  第63頁】            │
│    │          │                    │                    │--------------│          │              │                      │
│    │          │                    │                    │109 年8 月28日│          │              │                      │
│    │          │                    │                    │中午12時51分許│          │              │                      │
│    │          │                    │                    │/ 高雄市苓雅區│          │              │                      │
│    │          │                    │                    │中正二路161 號│          │              │                      │
│    │          │                    │                    │（第一商業銀行│          │              │                      │
│    │          │                    │                    │五福分行ATM ）│          │              │                      │
│    │          │                    │                    │───────├─────┤              │                      │
│    │          │                    │                    │大寮郵局、帳號│3萬元     │              │                      │
│    │          │                    │                    │0000000-000000│          │              │                      │
│    │          │                    │                    │2號帳戶       │          │              │                      │
│    │          │                    │                    │--------------│          │              │                      │
│    │          │                    │                    │109 年8 月28日│          │              │                      │
│    │          │                    │                    │下午1 時23分許│          │              │                      │
│    │          │                    │                    │/ 高雄市新興區│          │              │                      │
│    │          │                    │                    │復興二路171 號│          │              │                      │
│    │          │                    │                    │（高雄青年郵局│          │              │                      │
│    │          │                    │                    │ATM）         │          │              │                      │
├──┼─────┼──────────┼──────────┼───────┼─────┼───────┼───────────┤
│  2 │  趙華葶  │詐騙集團成員於109年8│吳彥霖申設之大寮郵局│109 年8 月28日│6萬元     │吳彥霖犯三人以│1.（趙華葶）帳號700   │
│    │（告訴人）│月28日16時18分許，致│、帳號0000000-000000│下午5 時22分許│          │上共同詐欺取財│  -000000 00000000號帳│
│    │          │店告訴人趙華葶，假冒│2號帳戶。           │/ 高雄市新興區│          │罪，累犯，處有│  戶本日交易明細【追警│
│    │          │GOTECH購物網客服人員│                    │中正三路177 、│          │期徒刑壹年壹月│  卷第9-10頁】        │
│    │          │，並佯稱不慎將告訴人│                    │179 號（新興郵│          │。            │2.大寮郵局、帳號      │
│    │          │身分變更為經銷商，後│                    │局ATM ）      │          │              │  0000000-00 00000號帳│
│    │          │續郵局人員將與其確認│                    │───────├─────┤              │  戶客戶歷史交易清單【│
│    │          │取消經銷商身分事宜云│                    │109 年8 月28日│3萬9,000元│              │  追警卷第14頁】      │
│    │          │云，致告訴人陷於錯誤│                    │下午5 時23分許│          │              │3.中華郵政股份有限公司│
│    │          │，依指示為如下匯款：│                    │/ 高雄市新興區│          │              │  109 年11月13日儲字第│
│    │          │1.109 年8 月28日下午│                    │中正三路177 、│          │              │  00000000 00 號函【偵│
│    │          │  5時9分許，以網路銀│                    │179 號（新興郵│          │              │  卷第35頁】          │
│    │          │  行轉帳匯款4 萬    │                    │局ATM ）      │          │              │4.被告提領監視器畫面【│
│    │          │  9989元至吳彥霖申設│                    │───────├─────┤              │  追警卷第19-21 頁】  │
│    │          │  之右列帳戶。      │                    │109 年8 月28日│1萬元     │              │                      │
│    │          │2.109 年8 月28日下午│                    │下午5 時40分許│          │              │                      │
│    │          │  5時14分許，以網路 │                    │/ 高雄市新興區│          │              │                      │
│    │          │  銀行轉帳匯款4 萬  │                    │中正三路177 、│          │              │                      │
│    │          │  9988元至吳彥霖申設│                    │179 號（新興郵│          │              │                      │
│    │          │  之右列帳戶。      │                    │局ATM ）      │          │              │                      │
│    │          │3.109 年8 月28日下午│                    │              │          │              │                      │
│    │          │  5時34分許，以網路 │                    │              │          │              │                      │
│    │          │  銀行轉帳匯款1萬0, │                    │              │          │              │                      │
│    │          │  123元至吳彥霖申設 │                    │              │          │              │                      │
│    │          │  之右列帳戶。      │                    │              │          │              │                      │
│    │          │                    │                    │              │          │              │                      │
└──┴─────┴──────────┴──────────┴───────┴─────┴───────┴───────────┘
　
　
附錄：本判決引用之相關卷證目錄（未經引用者即不予記載）
┌────────────────────────────────┐
│1.高市警林分偵字第10972705100號卷，簡稱警卷。                   │
│2.高市警林分偵字第10972690000號卷，簡稱追警卷。                 │
│3.高市警新分偵字第11071776700號卷，簡稱併警卷。                 │
│4.臺灣高雄地方檢察署109 年度偵字第22607 號卷，簡稱偵卷。        │
│7.本院110年度訴字第252號卷，簡稱院二卷。                        │
│8.本院110年度金訴字第71號卷，簡稱追院卷。                       │
└────────────────────────────────┘